臺灣高等法院臺中分院民事裁定
111年度再易字第26號
再審原告    吳素貞
再審被告    沈裕翔
上列當事人間債務人異議之訴等事件，再審原告對於民國111年2
月22日本院110年度上易字第424號確定判決，提起再審之訴，本
院裁定如下：
    主  文
再審之訴駁回。
再審訴訟費用由再審原告負擔。
    理  由
一、按再審之訴，應於30日之不變期間內提起。前項期間自判決
    確定時起算，判決於送達前確定者，自送達時起算，其再審
    之理由發生或知悉在後者，均自知悉時起算。民事訴訟法第
    500條第1項、第2項前段定有明文。又提起再審之訴，應依
    同法第501條第1項第4款規定，表明再審理由，及關於再審
    理由並遵守不變期間之證據，此為必須具備之程式，其未表
    明者，無庸命其補正（最高法院60年台抗字第538號判決先
    例參照）。次按當事人發現未經斟酌之證物或得使用該證物
    者，得以再審之訴對於確定終局判決聲明不服。但以如經斟
    酌可受較有利益之裁判者為限，民事訴訟法第496條第1項第
    13款定有明文。所謂發見未經斟酌之證物，係指前訴訟程序
    事實審之言詞辯論終結前已存在之證物，因當事人不知有此
    ，致未經斟酌現始知之者而言（最高法院105年度台聲字第8
    47號裁定意旨參照）。又按證人、鑑定人、通譯、當事人或
    法定代理人經具結後，就為判決基礎之證言、鑑定、通譯或
    有關事項為虛偽陳述者，以宣告有罪之判決或處罰鍰之裁定
    已確定，或因證據不足以外之理由，而不能為有罪之確定判
    決或罰鍰之確定裁定者為限，得提起再審之訴，民事訴訟法
    第496條第1項第10款、第2項分別定有明文。
二、本件再審原告對於民國111年2月22日本院110年度上易字第4
    24號確定判決（下稱原確定判決）提起再審之訴，再審理由
    意旨略以：再審原告不認識再審被告，也不認識再審被告母
    親張○○代書，再審原告與再審被告無借貸關係，不可能將土
    地設定抵押權予再審被告；再審原告係受張○○詐欺而辦理抵
    押權之設定，張○○於本院110年度上易字第424號案件審理時
    證稱再審原告匯了3個月利息之證詞係僞證，爰依民事訴訟
    法第496條第1項第10、13款規定提起本件再審之訴等語。
三、再審原告對原確定判決以有民事訴訟法第496條第1項第10、
    13款之再審事由，提起再審之訴。經查：
  ⑴再審原告除反駁證人張○○之證述內容，主張張○○係作僞證，
    惟未提出張○○因此受法院宣告有罪之判決確定，或其刑事訴
    訟不能開始或續行非因證據不足所致，依前開說明，再審原
    告執此主張原確定判決具有民事訴訟法第496條第1項第10款
    規定之再審事由，為不合法。
　⑵再審原告未說明原確定判決有民事訴訟法第496條第1項第13
    款規定之「當事人發現未經斟酌之證物或得使用該證物者。
    但以如經斟酌可受較有利益之裁判者為限」等具體情形，依
    上開說明，自難能認再審原告已合法表明再審事由。
四、綜上所述，再審原告既未合法表明再審事由，性質上毋庸命
    其補正，其再審之訴，於法不合，應予駁回。
五、據上論結，本件再審之訴為不合法，爰裁定如主文。
中　　華　　民　　國　　111 　年　　5 　　月　　19　　日
            民事第一庭    審判長法　官  張瑞蘭
                                法　官  林孟和
                                法　官  廖穗蓁
正本係照原本作成。
不得抗告。
                                書記官  賴玉芬
中　　華　　民　　國　　111 　年　　5 　　月　　19　　日